【裁判字號】    98,易,3205
【裁判日期】    981231
【裁判案由】    傷害
【裁判全文】
臺灣臺北地方法院刑事判決              98年度易字第3205號
公  訴  人  臺灣臺北地方法院檢察署檢察官
被      告  丙○○
            乙○○
上列被告因傷害等案件，經檢察官提起公訴（九十八年度偵緝字
第一九三三號、第二○五三號），本院判決如下：
    主    文
丙○○共同傷害人之身體，處有期徒刑肆月，如易科罰金，以新
臺幣壹仟元折算壹日。
乙○○共同傷害人之身體，處有期徒刑月，如易科罰金，以新
臺幣壹仟元折算壹日。緩刑貳年。
    犯罪事實
一、丙○○前與甲○○間因有工程款糾紛未解決，業生嫌隙，詎
    丙○○夥同乙○○，於民國九十八年三月二十三日上午十時
    許，一同前往甲○○位在臺北市松山區○○○路三○五巷九
    之二號（起訴書誤載為同巷七之二號）住處，向甲○○索討
    積欠之工程款未果離去後，乙○○復與甲○○在電話中發生
    爭執，一言不合，心生不滿，丙○○與乙○○竟共同基於傷
    害人身體之犯意聯絡，旋返回甲○○上開住處外，俟甲○○
    步出其上開住處外時，徒手毆打甲○○，致使甲○○受有左
    眼球挫傷併眼瞼瘀傷及眼瞼撕裂傷等傷害。
二、案經甲○○訴由臺北市政府警察局松山分局報請臺灣臺北地
    方法院檢察署檢察官偵查起訴。
    理    由
壹、證據能力部分：
  一、按被告以外之人於偵查中向檢察官所為之陳述，除顯有不
      可信之情況者外，得為證據，刑事訴訟法第一百五十九條
      之一第二項定有明文。次按刑事訴訟法第一百五十八條之
      三規定：「證人、鑑定人依法應具結而未具結者，其證言
      或鑑定意見，不得作為證據。」所謂「依法應具結而未具
      結者」，係指檢察官或法官依刑事訴訟法第一百七十五條
      之規定，以證人身分傳喚被告以外之人（證人、告發人、
      告訴人、被害人、共犯或共同被告）到庭作證，或雖非以
      證人身分傳喚到庭，而於訊問調查過程中，轉換為證人身
      分為調查時，此時其等供述之身分為證人，則檢察官、法
      官自應依本法第一百八十六條有關具結之規定，命證人供
      前或供後具結，其陳述始符合第一百五十八條之三之規定
      ，而有證據能力。若檢察官或法官非以證人身分傳喚，而
      以告發人、告訴人、被害人或共犯、共同被告身分傳喚到
      庭為訊問時，其身分既非證人，即與「依法應具結」之要
      件不合，縱未命其具結，純屬檢察官或法官調查證據職權
      之適法行使，當無違法可言。而前揭不論係本案或他案在
      檢察官面前作成未經具結之陳述筆錄，係屬被告以外之人
      於偵查中向檢察官所為之陳述，本質上屬於傳聞證據，基
      於保障被告在憲法上之基本訴訟權，除該被告以外之人死
      亡、身心障礙致記憶喪失或無法陳述、滯留國外或所在不
      明而無法傳喚或傳喚不到、或到庭後拒絕陳述等情形外，
      如已經法院傳喚到庭具結而為陳述，並經被告之反對詰問
      ，前揭非以證人身分而在檢察官面前未經具結之陳述筆錄
      ，除顯有不可信之情況者外，依刑事訴訟法第一百五十九
      條之一第二項，仍非不得為證據，惟應於判決內敘明其符
      合傳聞證據例外之理由。不能因陳述人未經具結，即一律
      適用本法第一百五十八條之三之規定，排除其證據能力，
      最高法院九十七年度臺上字第一三七三號著有判決意旨可
      資參照。又按刑事訴訟法第一百六十六條以下所定詰問程
      序，僅於審判程序有其適用，偵查程序中檢察官固然基於
      其客觀義務，必須對於被告有利及不利之情形均一律注意
      （刑事訴訟法第二條第一項參照），惟偵查中檢察官主要
      係基於蒐集被告犯罪證據之目的以訊問證人，核與審判程
      序中法院需立於公正第三人地位，經由當事人之攻防，調
      查證人以認定事實之性質及目的有別，況偵查中訊問證人
      ，法亦無明文必須傳喚被告使之得以在場，至刑事訴訟法
      第二百四十八條第一項前段雖規定「如被告在場者，被告
      得親自詰問」，然在偵查之目的及法律之條文規範結構下
      ，事實上亦難期被告有於偵查中行使詰問權之機會，是應
      認我國現行法制中，偵查中被告對於證人之對質詰問權，
      並非必然需受到保障之權利，惟法院於審判中欲使用偵查
      時訊問證人之筆錄時，基於審判期日即應保障被告對質詰
      問權之法理，除被告於審判中放棄對該證人之反對詰問權
      ，而得依刑事訴訟法第二百八十八條第二項前段規定以宣
      讀該證人於審判外陳述或告以要旨等簡便調查證據方式為
      之者外，法院仍應傳喚該陳述人到庭，使被告或其辯護人
      有行使反對詰問權之機會，否則該證人在偵查中向檢察官
      所為之陳述，縱使已經具結，且無顯不可信之情況，仍屬
      未經完足調查之證據。當事人對於詰問權既有處分之權能
      ，則此項詰問權之欠缺，非不得於審判中由被告行使以補
      正，而完足為經合法調查之證據，最高法院九十六年度臺
      上字第一八七○號著有判決意旨可資參照。經查，證人江
      寶珠、陳炳艮、告訴人甲○○於九十八年九月十六日、十
      月二日偵查中分別以證人身分到庭具結向檢察官所為之證
      述，均查無任何顯不可信之情況，依刑事訴訟法第一百五
      十九條之一第二項規定，自均得為證據。至於告訴人於九
      十八年七月二日偵查中經檢察官以告訴人身分傳喚到庭訊
      問，被告丙○○於九十八年九月五日、十六日偵查中經檢
      察官以被告身分傳喚到庭訊問，被告乙○○於九十八年九
      月十八日偵查中經檢察官以被告身分傳喚到庭訊問，惟其
      身分既非證人，即與「依法應具結」之要件不合，縱未命
      其具結，純屬檢察官調查證據職權之適法行使，當無違法
      可言。是告訴人於九十八年七月二日偵查中以告訴人身分
      向檢察官所為之陳述，固屬被告丙○○、乙○○以外之人
      於審判外向法官所為之陳述，被告丙○○於九十八年九月
      五日、十六日偵查中以被告身分向檢察官所為之陳述，固
      屬被告乙○○以外之人於審判外向法官所為之陳述、被告
      乙○○於九十八年九月十八日偵查中以被告身分向檢察官
      所為之陳述，固屬被告丙○○以外之人於審判外向法官所
      為之陳述，惟均無顯有不可信之情況，依前開規定，屬於
      傳聞法則之例外，得為證據，且復無違背法定程序取得之
      情形，又本案告訴人於九十八年七月二日偵查中向檢察官
      所為之陳述，被告丙○○於九十八年九月五日、十六日偵
      查中以被告身分向檢察官所為之陳述、被告乙○○於九十
      八年九月十八日偵查中以被告身分向檢察官所為之陳述，
      均查無顯有不可信之情況，告訴人、被告乙○○並已於本
      院九十八年十二月三十日審判期日中分別以證人身分到庭
      陳述，並賦予被告乙○○、丙○○對質詰問之機會，要無
      侵害被告乙○○、丙○○對於告訴人、被告乙○○之對質
      詰問權，依前開規定，具有證據能力。
  二、按除顯有不可信之情況外，從事業務之人於業務上或通常
      業務過程所須製作之紀錄文書、證明文書得為證據，刑事
      訴訟法第一百五十九條之四第二款定有明文。經查，臺北
      市立聯合醫院急診病歷、臺北市立聯合醫院急診醫囑單（
      一）、臺北市立聯合醫院急診護理記錄（一）及臺北市立
      聯合醫院眼科初診病歷紀錄表均為從事業務之人於業務上
      所須製作之紀錄文書，可信度均甚高，復均查無顯有不可
      信之情況，依前開刑事訴訟法第一百五十九條之四第二款
      之規定，自均得為證據。
  三、按被告以外之人於審判外之言詞或書面陳述，除法律有規
      定者外，不得作為證據。被告以外之人於審判外之陳述，
      雖不符前四條之規定，而經當事人於審判程序同意做為證
      據，法院審酌該言詞陳述或書面陳述作成時之情況，認為
      適當者，亦得為證據。當事人、代理人或辯護人於法院調
      查證據時，知有刑事訴訟法第一百五十九條第一項不得為
      證據之情形，而未於言詞辯論終結前聲明異議者，視為有
      前項之同意，刑事訴訟法第一百五十九條第一項、第一百
      五十九條之五分別定有明文。查，本院認定事實所憑之證
      據，部分屬傳聞證據，惟檢察官與被告丙○○、乙○○均
      未於本院言詞辯論終結前聲明異議，本院審酌該等言詞或
      書面陳述作成之情況，並無非出於任意性或不正取供，或
      違法或不當情事，且客觀上亦無不可信之情況，堪認為適
      當，依刑事訴訟法第一百五十九條之五第二項規定，均得
      作為證據，先予敘明。
貳、實體部分：
  一、訊據被告乙○○坦承前開傷害犯行，被告丙○○固坦承於
      前揭時間、地點，被告乙○○傷害告訴人等事實，惟矢口
      否認其有何傷害犯行，辯稱：伊沒有打人，只是勸架云云
      。經查：
  （一）前開犯罪事實，業據被告乙○○於警詢、偵查及本院審
        理時坦承不諱，核與告訴人於警詢、偵查及本院審理時
        指訴情節大致相符，復經證人陳炳艮、江寶珠於偵查中
        分別到庭結證屬實，並有驗傷診斷書、臺北市立聯合醫
        院急診病歷、臺北市立聯合醫院急診醫囑單（一）、臺
        北市立聯合醫院急診護理記錄（一）及臺北市立聯合醫
        院眼科初診病歷紀錄表等件在卷可稽，堪以認定。
  （二）被告丙○○雖以前開情詞置辯。然查，告訴人於本院九
        十八年十二月二十九日審判期日中以證人身分證稱：九
        十八年三月二十三日上午，因為丙○○來領他這期新臺
        幣七千五百元的工錢，所以伊和丙○○、乙○○有碰面
        ，但伊當天並沒有給丙○○這期工錢，他們離開伊家後
        又回來，伊在住處門口被他們一起毆打，他們兩個人都
        有出手毆打，他們打伊身體頭部、背部；伊當天被乙○○打到眼睛前，丙○○和乙○○是一起打伊的等語明確
        ，又被告乙○○於本院同一審判期日中亦以證人身分到
        庭證稱：九十八年三月二十三日上午十時許，伊有為了
        甲○○積欠丙○○工程款，與丙○○一同去找甲○○，
        一開始丙○○和甲○○互相叫嚷，然後就打起來了，後
        來伊也有下去打，一毆打甲○○眼睛的時候，丙○○在
        甲○○正前方，也是在打他等語明確，是被告前開所辯
        顯屬事後卸責之詞，不足採信。
  （三）綜上所述，被告丙○○所辯應係事後卸責之詞，不可採
        信。本案事證明確，被告等犯行均洵堪認定，應均依法
        論科。
  二、核被告丙○○、乙○○所為，均係犯刑法第二百七十七條
      第一項之普通傷害罪。被告丙○○、乙○○二人就上揭傷
      害犯行，有犯意之聯絡及行為之分擔，皆為共同正犯。爰
      審酌被告丙○○、乙○○均正值青壯，與告訴人發生爭執
      後，竟一同出手毆打告訴人，造成告訴人傷害，被告丙○○犯後否認犯行，態度不佳，被告乙○○犯後坦承犯行，
      態度良好，並已於告訴人達成和解，賠償告訴人之損失，
      此有本院審判筆錄一份在卷可稽，兼衡其等犯罪之動機、
      目的、手段、生活狀況、品行、智識程度、告訴人所受傷
      害程度及犯罪所生危害等一切情狀，分別量處如主文所示
      之刑，並均諭知易科罰金之折算標準。末查，被告乙○○
      前未曾因故意犯罪受有期徒刑以上刑之宣告，此有臺灣高
      等法院被告前案紀錄表一份附卷可按，本次因一時失慮致
      罹刑章，且已與告訴人達成民事和解，已如前述，經此次
      起訴、審判，當知所警惕，信無再犯之虞，本院認被告乙○○所宣告之刑以暫不執行為適當，併諭知緩刑二年，以
      啟自新。
據上論斷，應依刑事訴訟法第二百八十四條之一、第二百九十九
條第一項前段，刑法第二百七十七條第一項、第二十八條、第四
十一條第一項前段、第七十四條第一項第一款，刑法施行法第一
條之一第一項、第二項前段，判決如主文。
本案經檢察官申心蓓到庭執行職務
中    華    民    國    98    年    12    月    31    日
                  臺灣臺北地方法院刑事第六庭
                      法      官  雷淑雯
以上正本證明與原本無異。
如不服本判決，應於判決送達後十日內向本院提出上訴狀（應抄
附繕本）。告訴人或被害人如對於本判決不服者，應具備理由請
求檢察官上訴，其上訴期間之計算係以檢察官收受判決正本之日
期為準。
                      書  記  官  胡詩唯
中    華    民    國    98    年    12    月    31    日
附錄本案論罪科刑所適用法條全文：
刑法第二百七十七條第一項：
傷害人之身體或健康者，處三年以下有期徒刑、拘役或一千元以
下罰金。

司法院資訊處製作；財團法人民間司法改革基金會備份。
